臺灣高雄地方法院民事判決
111年度訴字第324號
原      告  許富皇
被      告  鄭芳茂

上列當事人間請求侵權行為損害賠償事件，本院於民國111年5月
18日言詞辯論終結，判決如下：
    主      文
被告應給付原告新臺幣5,000元，及自民國110年9月9日起至清償
日止，按年息百分之5計算之利息。
原告其餘之訴駁回。
本判決原告勝訴部分得假執行，惟被告如以新臺幣5,000元為原
告供擔保，得免為假執行。
原告其餘假執行之聲請駁回。
    事實及理由
一、原告主張：兩造原為高雄市○○區○○街000巷00號（下稱00號
    房屋）、00號（下稱00號房屋）「○○首富」社區之住戶，並
    為左右連棟住宅之鄰居。被告因其住家漏水一事，要求原告
    配合查漏，而原告後在該社區「首富000巷」群組表示不願
    再配合，被告於民國108年11月1日21時45分左右，在高雄市
    ○○區○○街000巷00號住處，使用手機上網登入LINE通訊軟體
    ，以LINE名稱「阿茂」，在多數人（30人）均得閱覽之「首
    富000巷」群組內，標記原告（@富皇），並發送：「...5、
    我方積極處理，你卻如地痞在群組洋洋灑灑寫一堆登不上大
    雅之堂的言論，還得意洋洋」等語，以此方式辱罵原告為「
    地痞」，足以貶損原告之名譽，爰依民法第184條第1項前段
    侵權行為之法律關係，請求被告賠償新臺幣（下同）10萬元
    ，並聲明：㈠、被告應給付原告10萬元，及自起訴狀繕本送
    達翌日起至清償日止，按年息百分之5計算之利息。㈡、願供
    擔保請准宣告假執行。
二、被告則以：原告聲譽未受到客觀貶損，故應不成立公然侮辱
    ，也沒有賠償之問題。00號、00號房屋間共同壁滲水，依公
    寓大廈管理條例第12條規定（下稱系爭條例）應兩造釐清由
    何人負責，但原告未與伊討論，即片面認定應由伊負責，是
    原告行為違反系爭條例規定等語，茲為抗辯。並聲明：㈠、
    原告之訴駁回。㈡、如受不利判決，願供擔保請准免為假執
    行。
三、得心證之理由
㈠、原告、被告原所居住之00號房屋、00號房屋為左右連棟住宅
    之鄰居，並均為「○○首富」社區之住戶。被告因其住家漏水
    一事，要求配合查漏，而原告後在該社區於LINE通訊軟體上
    名為「首富000巷」之群組表示不願再配合，被告於108年11
    月1日21時45分左右，在高雄市○○區○○街000巷00號住處，使
    用手機以LINE名稱「阿茂」，在上開多數人（30人）均得閱
    覽之「首富000巷」群組內，標記原告（@富皇），並發送：
    「...5、我方積極處理，你卻如地痞在群組洋洋灑灑寫一堆
    登不上大雅之堂的言論，還得意洋洋」（下稱系爭言論）等
    語之事實，為兩造所不爭執，並有LINE對話紀錄在卷可佐（
    訴字卷第37頁，下稱系爭對話紀錄），應堪認為真實。
㈡、按因故意或過失，不法侵害他人之權利者，負損害賠償責任
    。不法侵害他人之身體、健康、名譽、自由、信用、隱私、
    貞操，或不法侵害其他人格法益而情節重大者，被害人雖非
    財產上之損害，亦得請求賠償相當之金額，民法第184條第1
    項、第195條第1項分別定有明文。次按名譽為個人在社會上
    享有一般人對其品德、聲望或信譽等所加之評價，屬於個人
    在社會上所受之價值判斷。民法上名譽權之侵害非即與刑法
    之誹謗罪相同，名譽有無受損害，應以社會上對個人評價是
    否貶損作為判斷之依據，苟其行為足以使他人在社會上之評
    價受到貶損，不論其為故意或過失，均可構成侵權行為。次
    按言論可分為事實陳述與意見表達，前者具有可證明性，後
    者則係行為人表示自己之見解或立場，無所謂真實與否。行
    為人之言論雖損及他人名譽，惟其言論屬陳述事實時，如能
    證明其為真實，或行為人雖不能證明言論內容為真實，但已
    盡善良管理人之注意義務，經合理查證，依其所提證據資料
    ，足認為行為人有相當理由確信其為真實者；或言論屬意見
    表達，如係善意發表，對於可受公評之事，而為適當之評論
    者，不問事之真偽，難謂係不法侵害他人之權利，尚難令負
    侵權行為損害賠償責任。但如已達嘲諷、侮辱他人，足以貶
    低他人社會上評價之時，則欠缺侵權行為阻卻違法事由，其
    言行自屬不法。經查：
⑴、觀諸系爭言論之起因，為原告先於「首富000巷」群組中，以
    標註被告方式傳訊告知，○○首富社區房屋於建商施工之始，
    即有普遍性漏水瑕疵，其已多次配合被告測試，仍無法找出
    00號房屋滲水原因，因感覺到被告言語語句，及告知可能索
    賠，態度不友善，故請被告應找建商處理滲水及賠償問題，
    將不再配合測試等語（下稱系爭訊息），被告即以系爭言論
    回覆，此有系爭對話紀錄可佐（訴字卷第37頁）。觀之系爭
    言論「...5、我方積極處理，你卻如地痞在群組洋洋灑灑寫
    一堆登不上大雅之堂的言論，還得意洋洋」，其語意係指原
    告寫出系爭訊息人如「地痞」，並非就原告系爭訊息或是雙
    方間共同壁滲水事件予以評論，乃為針對原告個人之攻擊性
    言語，顯出於惡意之攻訐，難認為言論自由保障之範圍。而
    「地痞」之相似詞為「流氓」，係指地方上不務正業，只會
    惹事生非的無賴，胡作非為之人，此有國家教育研究院關於
    教育部重編國語辭典修訂本網頁查詢可憑（刑事卷第97、99
    頁），被告以「地痞」稱呼原告，顯有指其品格、言行低下
    之意思，乃一般社會大眾所認知具負面評價之用語，又其將
    系爭言語傳至多人所得共見共聞之通訊軟體，自已足貶損原
    告之名譽。
⑵、被告雖辯稱「地痞」有指不講道理之人，而原告確實有違反
    系爭條例之行為云云。查地痞雖可能另指不講道理之人（刑
    事卷第115頁），但「地痞流氓」為社會上常見之用語，一
    般人見「地痞」均會產生指流氓、無賴之聯想，方會由流氓
    、無賴之行為衍生出不講道理之意思，故「地痞」一詞，絕
    非單純客觀形容他人言語不講道理，而係具有負面貶損人格
    評價之意思，被告為碩士畢業，自應知悉。況系爭言論乃先
    稱原告為地痞後，續稱原告言語登不上大雅之堂（即指粗俗
    、不被人看重），而一般人對於所謂無賴、流氓確實會產生
    粗俗之印像，益見被告以「地痞」稱呼原告，係為貶損原告
    社會上之評價甚明。
⑶、侵害名譽權之非財產上損害賠償，加害人雖亦負賠償責任，
    但以相當之金額為限，所謂相當，自應以實際加害情形與其
    名譽影響是否重大，及被害者之身分地位與加害人經濟狀況
    ，並得斟酌侵權行為人之故意或過失等關係定之。查被告在
    通訊軟體群組內，侮辱原告為地痞，已足詆毀、貶損原告之
    社會上評價，侵害原告之名譽權，依前引規定，被告自應負
    賠償責任。本院審酌：原告為專科畢業，擔任警察，年收入
    約150萬元，其名下有00號房屋、投資數筆；被告為碩士畢
    業，為於中鋼任職，年收入約160萬元，其名下有00號房屋
    等情，業據兩造陳明在卷，並有稅務電子閘門財產所得調件
    明細表為憑（卷末證物袋），復斟酌兩造之身分、地位、經
    濟狀況，暨兩造因房屋滲水所發生之爭端、被告行為方式，
    對原告之名譽權所造成之損害程度等一切情狀，認被告應就
    系爭言論賠償原告非財產上損失5,000元，應屬合理，逾前
    開範圍者，容有過高，應予以酌減。
四、綜上所述，原告依據侵權行為之法律關係，請求被告給付5,
    000元及自起訴狀送達翌日即110年9月9日起至清償日止，按
    年息百分之5計算之利息，洵屬有據，應予准許。逾此範圍
    之請求，應予駁回。本件判決所命給付之金額未逾50萬元，
    爰依職權為假執行及被告供擔保得免為假執行之宣告。至原
    告其餘敗訴部分，其假執行之聲請失所附麗，應予駁回。
五、訴訟費用負擔之依據：民事訴訟法第79條。
中　　華　　民　　國　 111   年　　6 　　月　　10 　　日
                  民事第二庭  法  官  鄭  瑋
以上正本係照原本作成。
如對本判決上訴，須於判決送達後20日內向本院提出上訴狀。如
委任律師提起上訴者，應一併繳納上訴審裁判費。
中　　華　　民　　國　　111 　年　　6 　　月　　13　　日
                              書記官  李佩穎